臺灣高等法院臺南分院刑事判決　　　100年度上易字第282號
上　訴　人　臺灣嘉義地方法院檢察署檢察官
上　訴　人
即　被　告　葉倧源
上列上訴人因被告詐欺案件，不服臺灣嘉義地方法院100年度易
字第139號中華民國100年4月14日第一審判決（起訴案號：臺灣
嘉義地方法院檢察署99年度偵緝字第549、550號），提起上訴，
本院判決如下：
    主  文
上訴駁回。
    事  實
一、葉倧源明知自己資力不足，顯不足支付欲購買之車輛價款，
    竟基於意圖為自己不法所有之詐欺取財接續犯意，於民國98
    年8月14日下午1時許，經由不知情之葉純盛介紹並偕同至許
    坤彰所經營址設嘉義縣民雄鄉○○村○○路○段93號之「怡
    沁車業」，佯稱欲購買2台新出廠之普通重型機車，且當場
    選定，許坤彰即於當日晚間6時許，將已過戶之2台新車（車
    號分別為020-HAJ號及783-HAG號）載運至葉倧源位在嘉義縣
    太保市○○里○○路92巷1號住處，價金共計新臺幣（下同
    ）122,000元，葉倧源並交付1紙面額22萬元之支票（發票人
    為冠鈺科技有限公司，付款人為臺灣中小企業銀行高雄分行
    ，發票日為98年8月30日）以代現金給付價款，並佯稱俟該
    支票兌現後，許坤彰再找現98,000元，由於上開支票發票日
    有修改之情，許坤彰乃求證葉純盛，問葉倧源信用是否可靠
    ，因葉純盛說葉倧源沒問題，並基於相信葉純盛，許坤彰始
    不疑有他並收下該支票，葉倧源施行此詐術，致許坤彰陷於
    錯誤，並交付上開2台新車予葉倧源。復於同年8月15日晚間
    8 時許，葉倧源再前往「怡沁車業」，佯稱前1日購買之2台
    新車不敷使用，而另選購1台新出廠之普通重型機車（車號
    820-HAH號）及1台中古普通重型機車（車號NDG-249號），
    並以價金適與前1日所購買之2台新車價金總計22萬元，許坤
    彰即不必找現為由，致許坤彰陷於錯誤，而將上開車號820-
    HAH號新車過戶登記予葉倧源，於同年8月17日晚間8時許交
    付。上開車號NDG-249號中古普通重型機車則過戶登記予葉
    倧源之父葉進全，於同年8月18日晚間8時許交付。葉倧源另
    行交付許坤彰1紙由其所簽發面額為22萬元、發票日為98年8
    月30日之本票以取信於許坤彰。葉倧源所交付之上開支票屆
    期提示未獲兌現，屢經催討未果，且避不見面，許坤彰至此
    始知受騙。
二、葉倧源明知自己資力不足，顯不足支付欲購買之車輛價款，
    竟基於意圖為自己不法所有之詐欺取財接續犯意，先於98年
    8月19日下午1時許，至林忠興所經營址設嘉義縣太保市○○
    里○○路○段31之5號之「忠興腳踏車店」，購買1部腳踏車
    （母子車），價金為3,200元，當場給付現金，以取得林忠
    興之信任後，即於當日晚間6時許，再度前往「忠興腳踏車
    店」，佯稱其所任職之公司欲購買腳踏車回饋員工，預定購
    買12台腳踏車，並以現金交易，又稱老闆要看現貨，約定翌
    日先將6輛腳踏車帶回公司等語，葉倧源即以此詐術，致林
    忠興陷於錯誤，而於同年8月20日中午12時許，至「忠興腳
    踏車店」帶回3台腳踏車，並於同年8月21日晚間6時許，交
    付林忠興1紙面額22萬元之支票（發票人為成標實業有限公
    司，付款人為臺灣土地銀行台北分行，發票日為98年9月1日
    ）以代現金給付價款。再於同年8月22日下午1時許，至「忠
    興腳踏車店」帶回另3台腳踏車及2盞車頭燈，合計上開6台
    腳踏車及2盞車頭燈為48,200元。葉倧源所交付之上開支票
    屆期提示未獲兌現，且為拒絕往來戶，屢經催討未果，且避
    不見面，林忠興至此始知受騙。
三、案經許坤彰、林忠興訴由嘉義縣警察局水上分局報告臺灣嘉
    義地方法院檢察署檢察官偵查起訴。
    理  由
甲、程序方面：
    本件卷附之供述及非供述證據，被告葉倧源於本院準備程序
    及審理時，均表示同意有證據能力（見本院卷第23頁背面、
    第46頁背面），且本院審酌各該證據作成之情況，並無程序
    違法或有何意思不自由情形，復經原審及本院於審判期日就
    上開證據依法進行提示、調查、辯論，且與本案待證事實間
    復具有相當之關聯性，以之為本案證據並無不當，自得採為
    本件認定事實之基礎，故依刑事訴訟法第159條之5第1項規
    定，認有證據能力。
乙、實體方面：
一、上開犯罪事實，迭據被告於原審及本院審理時坦承不諱，其
    中犯罪事實一部分，核與證人即告訴人許坤彰指訴情節相符
    ，並有支票號碼AV0000000號面額22萬元之支票影本1紙（發
    票人為冠鈺科技有限公司，付款人為臺灣中小企業銀行高雄
    分行，發票日為98年8月30日）、本票號碼644304號面額22
    萬元之本票影本1紙（發票人為葉倧源，發票日為98年8月30
    日）、機器腳踏車新領牌照登記書影本（牌照號碼：783-HA
    G）暨行照影本、機器腳踏車新領牌照登記書影本（牌照號
    碼：020-HAJ）暨行照影本、機器腳踏車新領牌照登記書影
    本（牌照號碼：820-HAH）暨行照影本、車籍查詢-基本資料
    詳細畫面（牌照號碼：NDG-249）暨行照影本、車籍查詢-基
    本資料詳細畫面（牌照號碼：820-HAH）、車籍查詢-基本資
    料詳細畫面（牌照號碼：783-HAG）、車籍查詢-基本資料詳
    細畫面（牌照號碼：020-HAJ）附卷可稽（見嘉民警偵字第
    0990002468號警卷第1-5頁、第11-18頁，98年度偵字第9445
    號卷第39頁、99年度偵字第1834號卷第4頁背面-6頁）。其
    中犯罪事實二部分，核與證人即告訴人林忠興指訴情節相符
    ，並與證人即林忠興之女林恩如證述一致，復有支票號碼AI
    0000000號面額22萬元之支票影本1紙（發票人為成標實業有
    限公司，付款人為臺灣土地銀行台北分行，發票日為98年9
    月1日）、估價單影本3紙、支票號碼AI0000000號支票正、
    反面影本暨台灣票據交換所退票理由單（2）影本及第二類
    票據信用資料查覆單影本在卷可考（見嘉水警偵字第098003
    6270號第9-22頁、第23-29頁，98年度偵字第9445號卷第15-
    18、39頁）。是被告上揭自白核與事實相符，應堪採信。本
    案事證明確，應堪認定。
二、核被告犯罪事實一、二所為，均係犯刑法第339條第1項詐欺
    取財罪。犯罪事實一部分，被告於98年8月14日詐欺取得2台
    機車及同月15日詐欺取得2台機車行為，係基於單一之犯意
    所為之接續行為，而侵害同一法益，為接續犯，應評價為一
    詐欺取財行為。犯罪事實二部分，被告於98年8月20日詐欺
    取得3台腳踏車及同月22日詐欺取得3台腳踏車及2盞車頭燈
    行為，係基於單一之犯意所為之接續行為，而侵害同一法益
    ，為接續犯，應評價為一詐欺取財行為。被告所犯上開二罪
    ，犯意各別，行為互殊，應予分論併罰。
三、原審以被告罪證明確，因予適用刑法第339條第1項、第41條
    第1項、第8項、第51條第5款，刑法施行法第1條之1第1項、
    第2項前段，並審酌被告素行非佳，有其臺灣高等法院被告
    前案紀錄表1份附卷足參，其高中畢業學識程度、職業鐵工
    、已婚、育有兩子，分別為4歲、2歲等家庭生活狀況，被告
    正值青壯之年，不思努力上進，竟以詐術騙取他人信任進而
    侵害他人財產法益，分別致被害人許坤彰受有22萬元損害，
    被害人林忠興受有48,200元損害，惟被告與被害人許坤彰及
    林忠興均成立和解，有調解筆錄附卷足憑（見原審卷第39頁
    ），被告於原審審理時坦承犯行，犯後態度尚屬良好等一切
    情狀，分別量處有期徒刑5月、4月，並均諭知易科罰金之折
    算標準，及定應執行刑有期徒刑7月，並諭知易科罰金之折
    算標準。認事用法，核無不合，量刑亦堪認妥適。被告上訴
    意旨稱：伊在看守所2個月期間，承蒙慈濟師姐之助，幫忙
    繳交小孩之學費及房租，使伊之妻及子女免於流落街頭，感
    恩之餘，答應做環保志工，回饋社會，伊立志會重新做人，
    懇請准予易科罰金並分期償還，或准予勞動服務，免得伊再
    度入監，妻小生活陷於困境云云，經查，案件確定並送執行
    後，是否准予易科罰金或准予易服社會勞動，此部分之裁量
    權之行使在於檢察官；而聲請易服社會勞動一節，乃向執行
    檢察官未聲請易科罰金而聲請易服社會勞動（詳刑法第41條
    第2項規定），均與所謂具體之上訴理由完全無涉，是被告
    之上訴尚非有理由，應予駁回。另檢察官依告訴人許坤彰、
    林忠興之請求提起上訴稱：被告雖與告訴人達成調解，然未
    依調解條件履行，且拒不見面，是被告犯後態度非佳；另被
    告屢以芭樂票進行詐欺，其購買空頭支票來源亦未查明云云
    ，經查，被告初因家庭經濟因素，固未依調解條件履行，惟
    於本院審理後，已各匯款2千元予告訴人2人，有郵政國內匯
    款執據2紙附卷可稽（詳本院卷第52-1、2頁），另所謂應追
    查空頭支票來源一節，核屬檢察官之職權與舉證之責，是檢
    察官之上訴亦非有理由，亦應予駁回。
據上論斷，應依刑事訴訟法第368條，判決如主文。
本案經檢察官蘇南桓到庭執行職務。
中    華    民    國   100    年    8     月    11    日
                  刑事第七庭    審判長法  官  李文福
                                      法  官  顏基典
                                      法  官  陳顯榮
以上正本證明與原本無異。
不得上訴。
                                      書記官  蔡財
中    華    民    國   100    年    8     月    11    日
附錄：本案論罪科刑法條
刑法第339條第1項：
意圖為自己或第三人不法之所有，以詐術使人將本人或第三人之
物交付者，處5年以下有期徒刑、拘役或科或併科1千元以下罰金
。